臺灣臺中地方法院民事判決　　　　　　　 94年度婚字第734號
原　　　告　乙○○
被　　　告　甲○○
上列當事人間請求履行同居事件，經台灣彰化地方法院移轉管轄
裁定前來，本院於民國九十四年八月五日言詞辯論終結，判決如
下：
    主      文
被告應與原告在台中市○○○街一一一之五號六樓同居。
訴訟費用由被告負擔。
    事實及理由
一、原告主張：
（一）兩造於民國九十二年一月四日在原告戶籍地彰化縣溪湖鎮
      ○○路一二四號結婚，夫妻感情融洽，詎自九十三八月二
      十六日起，被告忽反常態，長住娘家，拒返原告住處與原
      告共同生活，拒絕履行同居之義務，是被告顯然違背同居
      義務，又無不能同居之正當理由。爰依民法第一千零零一
      條前段規定請求判決被告應與原告同居。並聲明：如主文
      所示。
（二）對被告抗辯之陳述：
      兩造結婚時並未約定共同住所，婚後被告僅住彰化一日，
      原欲在外租屋，因被告稱其娘家在台中有房子，故兩造始
      住在台中，原告自婚後並非始終居住台中，期間有遷出遷
      入之情形。兩造每次爭吵後，被告即反鎖房門，並告知其
      父，被告父親亦驅趕原告離家；最近一次，被告父親竟教
      唆其友人將原告驅離，甚至動手毆打原告，原告加以抵擋
      ，被告父親之友人即恫稱要讓原告吃子彈等語，原告因而
      遷回彰化。至於原告摔擲物品，係兩造吵架後之氣憤行為
      ，且僅毆打被告一次，原因是被告將嬰孩棄置於其工作之
      補習班。
二、被告則以：兩造於九十二年一月四日結婚，同年二月六日即
    共同將戶籍遷至台中市○○○街一一一之五號六樓，即被告
    現住處，且在該處共同生活，詎原告時有暴力行為，曾將電
    腦、電話、被告手機、電扇、鏡子、衣櫃、茶几、門板、床
    梯等多項物品，甚至毆打原告，即使於被告懷孕期間，亦未
    間斷；九十三年七月中旬，原告因向被告索錢打電玩而與被
    告發生爭吵，原告即憤而離家，並恫稱俟其返家，將讓被告
    好看等語，致使被告心生畏懼，始將門反鎖，嗣於同年月三
    十日，原告返家在外踹門，並揚言「不要讓我進去，進去後
    你就該死」等語，被告乃請求父親前來協調，然原告卻對被
    告父親無禮瞪視，被告父親因而掌摑原告耳光，並曉以大義
    ，原告竟懷恨在心，隨即離家出走，並於同年八月二十六日
    逕行將戶籍遷回彰化溪湖，置被告及子女於不顧，故原告請
    求履行同居為無理由。縱認被告應與原告履行同居義務，履
    行同居之處所亦應在被告住處，因兩造婚前即在該處同居，
    婚後並將戶籍遷至該處，是應認兩造之共同住所為台中市○
    ○○街一一一之五號六樓等語，資為抗辯。
三、得心証之理由：
（一）查兩造於九十二年一月四日結婚，婚後共同設籍於台中市
      ○○○街一一一之五號六樓，嗣被告於九十三年八月二十
      六將戶籍遷至彰化縣溪湖鎮○○路一二四號，兩造即未共
      同生活等情，為被告所不爭執，復有戶籍謄本在卷可稽，
      並經證人即被告父親吳榮煌到庭證述屬實，堪信為真實。
（二）按夫妻互負同居之義務。但有不能同居之正當理由者，不
      在此限，民法第一千零零一條定有明文。至何謂正當理由
      ，民法固未明文，惟本諸夫妻同居乃婚姻關係本質之義務
      ，則是否有不能同居之正當理由，應客觀判斷，而非以當
      事人主觀意思為有無不能同居正當理由之判斷標準。又夫
      妻互負同居之義務，除有不能同居之正當理由外，不得拒
      絕與他方同居，民法第一千零零一條定有明文。夫妻偶因
      細細故口角，互毆成傷，如依客觀標準觀察，情節尚屬輕
      微者，即不得藉口有不能同居之正當理由，而主張應與他
      方別居（最高法院四十三年度台上字第八九六號判決參照
      ）。再者，夫妻同居乃當然之理，是主張有不能同居之正
      當理由者，應負舉證之責。本件原告主張被告自九十三年
      八月二十六日起即未履行同居義務，被告對於兩造未同居
      生活之事實並不爭執，惟辯稱係因原告有暴力行為，時於
      雙方爭吵後毀損家中物品，並非惡意不履行同居云云，並
      據證人即被告之父吳榮煌到庭證述略以：兩造婚後偶有吵
      鬧，兩造個性均不好，原告吵架時會摔家中物品，九十三
      年七月間，被告打電話予其，稱原告在外踹門，被告會怕
      ，其與朋友即趕過去處理，原告竟對其瞪眼，其乃掌國原
      告耳光一下，並向原告講道理，其並未恐嚇原告，亦未曾
      驅趕原告離家語（本院九十四年七月二十二日言詞辯論筆
      錄參照）。就前開證人證詞觀之，被告係因原告有摔毀物
      品之暴力行為，而拒絕與原告同居。惟查，夫妻本係來自
      不同家庭背景之個體，相處日久，發生摩擦、齟齬，在所
      難免，依被告所述之情節，尚難謂已達不能同居之程度，
      自不得執為拒絕同居之藉口。綜上所述，本於夫妻共同生
      活之旨，夫妻間若有個性不合或爭執，應理性溝通及尋求
      解決之道，被告僅以原告有毀損器物之舉措為由而未履行
      同居義務，依客觀標準觀察，其情節並非不能同居之正當
      理由，被告亦未能舉證證明有其他不能同居之正當理由，
      是原告主張被告係無故拒絕履行夫妻同居義務，自堪信為
      真實。
（三）按夫妻互負同居之義務。但有不能同居之正當理由者，不
      在此限，民法第一千零零一條定有明文。又夫妻之住所，
      由雙方共同協議之；未為協議或協議不成時，得聲請法院
      定之；法院為前項裁定前，以夫妻共同戶籍地推定為其住
      所，民法第一千零二條亦定有明文。是依民法第一千零零
      一條前段規定：「夫妻互負同居之義務」，而同居義務指
      永久同居而言，故夫妻為履行同居義務，經營共同生活，
      須決定共同住處，此乃婚姻本質之彰顯，故夫妻應以永久
      共同生活為目的，而互負履行同居之義務。經查，依兩造
      結婚後之住所，均共同設於台中市○○○街一一一之五號
      六樓戶籍下，且兩造子女亦設籍在該戶籍，兩造於結婚當
      時亦以該處所為渠住所，為兩造所不爭執，復有戶籍謄本
      在卷可憑。再徵之兩造於婚後即居住在該處，雖於九十三
      年八月二十六日原告將戶籍遷至彰化，然依夫妻及子女共
      同戶籍地、子女成長地、就學學區、照顧子女、家庭生活
      重心等，兩造顯然係以上址為共同生活之住所地，並以該
      住所為履行同居義務之處所已為灼然。綜上，原告雖主張
      被告多次驅趕其離家，並據證人即原告之母許秋琴到庭證
      稱：兩造吵架時，被告父親曾經向其表示要原告回彰化溪
      湖住，被告亦曾打電話表示相同之意等語（本院九十四年
      七月二十二日言詞辯論筆錄參照），故兩造應在原告現戶
      籍地同居，惟被告縱有於吵架後說出要原告回彰化住之語
      ，應僅屬夫妻爭吵後之一時氣話，並無以彰化為共同生活
      住所之意甚明；況且，原告亦自承兩造婚後大部分的時間
      均住台中市，偶爾才回溪湖鎮探望父母等語（參照九十四
      年五月三日言詞辯論筆錄，附於台灣彰他地方法院九十四
      年婚字第二一三號卷）；再者，原台灣彰化地方法院以原
      告之陳述認彰化縣溪湖鎮○○路一二四號僅係原告之戶籍
      地而非其住所，原告之住所應在台中市○○○街一一一之
      五號六樓為由，將本件裁定移送本院管轄，兩造均未對該
      裁定提出抗告；是彰化縣溪湖鎮○○路一二四號僅係原告
      於九十三年八月二十六日以後之戶籍地，顯非原告之住所
      應堪認定。又依兩造婚後共同戶籍地及證人吳榮煌之證詞
      觀之，兩造顯然係以台中市○○○街一一一之五號六樓為
      共同生活之住所地，並以該住所為履行同居義務之處所。
      從而，原告本於現存之夫妻關係，請求被告履行同居義務
      ，依法應予准許，且履行同居之處所亦應為前述兩造共同
      之住所即台中市○○○街一一一之五號六樓。是原告本於
      民法第一千零零一條前段規定，訴請被告履行同居，自屬
      有據，應予准許。
四、本件事證已經明確，雙方其餘主張或陳述，於本件判決結果
    並無影響，不再一一論述。
五、訴訟費用之依據：民事訴訟法第七十八條 。
中　　華　　民　　國　　94　　年　　8 　　月　　19　　日
                  家事法庭　　　法　官　簡賢坤
以上為正本係照原本作成。
如對本判決上訴，須於判決送達後二十日內，向本院提出上訴狀
，同時表明上訴理由（須附繕本）。
中　　華　　民　　國　　94　　年　　8 　　月　　19　　日
　　　　　　　　　　　　　　　　書記官
